【裁判字號】    97,訴,306
【裁判日期】    970702
【裁判案由】    公共危險
【裁判全文】
臺灣高雄地方法院刑事判決               97年度訴字第306號
公  訴  人  臺灣高雄地方法院檢察署檢察官
被      告  丙○○
選任辯護人  周村來律師
            周元培律師
上列被告因公共危險案件，經檢察官提起公訴（96年度偵字第35
276 號），本院判決如下：
    主  文
丙○○放火燒燬現有人所在之建築物未遂，處有期徒刑貳年。緩
刑伍年，緩刑期間付保護管束，並向檢察官指定之公益團體、地
方自治團體或社區提供貳佰小時之義務勞務。
    事  實
一、丙○○係麗百代實業有限公司（下稱麗百代公司）員工，因
    民國96年10月份全勤獎金新台幣（下同）2000元遭麗百代公
    司扣款，致心生不滿，先於96年11月5 日18時左右在電話中
    與戊○○發生爭執，揚言要將麗百代公司燒掉後，遂於當日
    19時20分許前往址設高雄市○鎮區○○路1 之21號「遠東AB
    C 大樓」4 樓麗百代公司欲找負責人戊○○理論未遇後，明
    知該棟大樓內當時隔壁英特利公司及其他公司員工未下班，
    為現有人所在之建築物，且倘以抹布沾浸汽油後以打火機點
    燃丟向鐵捲門，極易引燃鐵捲門下方之塑膠踏墊，鐵捲門旁
    之木製展示櫃，再迅速燒及麗百代公司並延燒其他公司之結
    果，仍基於若發生該棟建築物燒燬之結果，亦不違反其本意
    之不確定故意，將在現場拾得之抹布1 塊，持往該棟大樓地
    下室，將不詳車牌機車傾倒後以前揭抹布沾浸汽油，再攜回
    該棟大樓4 樓麗百代公司門口，以打火機點火引燃後丟向麗
    百代公司之鐵捲門，任該點燃之抹布掉落在木製展示櫃旁後
    ，逃離現場，幸為隔壁英特利公司員工甲○○發現，及時以
    滅火器撲滅，僅將麗百代公司之鐵捲門燻黑及燒燬部分展示
    櫃，而未延燒至該棟建築物主體結構，尚未使該建築物之主
    要效用喪失而未遂。嗣經警調閱大樓監視錄影帶後，循線查
    獲。
二、案經高雄市政府警察局前鎮分局報請臺灣高雄地方法院檢察
    署檢察官偵查起訴。
    理  由
壹、證據能力部分：
一、按證人、鑑定人依法應具結而未具結者，其證言或鑑定意見
    ，不得作為證據，刑事訴訟法第158 條之3 定有明文。本件
    檢察官於偵查中未令證人戊○○於陳述前具結而為陳述（偵
    卷第8 至9 頁），且查無依法不得令其具結之情形，是上開
    證人於偵查中之證言即無證據能力。
二、按被告以外之人於偵查中向檢察官所為陳述，除顯有不可信
    之情況者外，得為證據，同法第159 條之1 第2 項定有明文
    。本件證人陳俊旻於檢察官偵查中所為之陳述（見偵卷第32
    至33頁），其未曾提及檢察官在偵查時有不法取供之情形，
    反對該項供述得具有證據能力，亦未釋明上開供述有顯不可
    信之情況，依上說明，其於偵查中之證言自具有證據能力。
三、按被告以外之人於審判外之陳述雖不符刑事訴訟法第159 條
    之1 至之4 等4 條之規定，而經當事人於審判程序同意作為
    證據，法院審酌該言詞陳述或書面陳述作成時之情況，認為
    適當者，亦得為證據；當事人、代理人或辯護人於法院調查
    證據時，知有刑事訴訟法第159 條第1 項不得為證據之情形
    ，而未於言詞辯論終結前聲明異議者，視為有前項之同意，
    同法第159 條之5 定有明文。本件證人戊○○、丁○○、甲○○固均曾於警詢中為陳述，其性質雖屬傳聞證據，惟查無
    符合同法第159 條之1 至之4 等前4 條之情形，其等所為之
    上開警詢筆錄內容，業經本院審理時予以提示並告以要旨，
    且各經檢察官、辯護人及被告表示意見。當事人或辯護人已
    知上述筆錄乃傳聞證據，且均未於言詞辯論終結前對該等筆
    錄內容異議，依上開規定，是其等於警詢中之證言應具有證
    據能力。
貳、實體部分：
一、訊據被告丙○○固坦承於前揭時、地先在電話中向戊○○揚
    言要把公司燒掉，再前往麗百代公司以抹布沾浸汽油後點燃
    ，並造成該公司鐵捲門及展示櫃燻黑之犯行，惟矢口否認有
    縱火燒燬建築物之犯意，並辯稱：當天是因為全勤獎金被扣
    ，下班後從工廠趕回公司欲找老闆處理，但發現公司已關門
    ，一時氣憤，所以才將在4 樓逃生梯拾得之抹布拿到地下室
    以機車之汽油沾浸後再以打火機點燃丟向公司鐵捲門，且留
    在現場觀看，等到隔壁公司的員工持滅火器出來滅火後才離
    開現場，伊之目的在於恐嚇，並無燒燬公司之意思云云。惟
    查：
  (一)被告在上揭時、地，因全勤獎金遭扣，先在電話中向戊○○
    揚言要將麗百代公司燒掉，再前往麗百代公司以抹布沾浸汽
    油後點燃，丟向麗百代公司鐵捲門，隨即掉落在展示櫃旁，
    並造成該處鐵捲門及展示櫃有燃燒燻黑之事實，業據被告於
    本院審判時坦承不諱（本院卷第93至94頁），核與證人即被
    害人戊○○、證人丁○○、甲○○於警詢及本院詰問時（警
    卷第6 至11頁、本院卷第73至87頁）、證人陳俊旻偵訊時（
    偵卷第32至33頁）之證述相符，復有現場採證照片7 幀（偵
    卷第14至17頁）、監視錄影翻拍照片1 幀（偵卷第18頁）在
    卷可稽，足見被告上開所述，核與事實相符。
  (二)被告雖辯稱伊當時只是要發洩遭公司扣款之不滿以恐嚇戊○○，並無燒燬該棟建築物之意思，及電話中對戊○○說要將
    公司燒掉只是氣話云云。惟查，案發地點之「遠東ABC 大樓
    」是棟廠辦混合型大樓，案發當時該棟大樓內人員進出頻繁
    ，業分別據證人丁○○、甲○○證述在卷（本院卷第81、8
    3 頁），案發當時顯屬現有人所在之建築物，且從現場照片
    顯示麗百代公司之展示櫃為木製品，鐵捲門下方之腳踏墊為
    塑膠製品，均屬易燃物，被告將抹布沾浸汽油後點燃丟向鐵
    捲門，極易引燃鐵捲門下方之塑膠踏墊，及鐵捲門旁之木製
    展示櫃，並致火勢四處延燒，而足以導致該棟大樓燒燬之結
    果，本為一般稍具常識之人所能輕易預見，而被告既業已成
    年，且案發當時被告之精神狀態係屬正常，卻仍然在該處以
    打火機點燃沾浸汽油之抹布，並將之隨手丟向鐵捲門，且落
    在木製展示櫃旁，亦未有試圖加以撲滅之舉措，顯見其在以
    打火機點燃上開物品之際，即具有縱令該建築物遭燒燬亦不
    違其本意之不確定故意，甚為灼然。況證人戊○○於本院另
    具結證稱被告在電話中說要把公司燒掉等語（本院卷第78
    頁），顯見被告於事發前因全勤獎金遭扣，即對公司不滿致
    萌生對公司縱火之意，故被告辯稱伊之目的在於恐嚇，並無
    縱火燒燬該棟建築物之意，及向證人戊○○說要將公司燒掉
    只是氣話云云，顯屬卸責之詞，不值憑信。故本件事證明確
    ，被告犯行，至堪認定。
二、按刑法第173 條第1 項放火燒燬現供人使用住宅罪，所稱燒
    燬係指燃燒毀損之義，亦即標的物已因燃燒結果喪失其效用
    而言，必須房屋構成之重要部分已燒燬，如僅房屋內之傢俱
    、物件燒燬，房屋本身尚未達喪失其效用之程度，即不能依
    該條項之既遂罪論處。行為人如有放火燒燬現供人使用住宅
    之犯罪故意，而已著手放火行為之實行，即應構成犯罪，即
    令放火結果上述物體未因燒燬而喪失其效用，僅屬犯罪為既
    遂或未遂之問題（最高法院69年度台上字第1976號、79年度
    台上字第2656號、79年度台上字第2747號、87年度台上字第
    1719號判決意旨參照）。查，麗百代工司所在之遠東ABC 大
    樓為廠辦大樓，於案發當時係屬現有人所在之建築物，如前
    所述。本件被告基於放火燒燬前開現有人所在建築物之不確
    定故意，而為放火行為，惟經英特利公司員工發現後，即時
    撲滅報警處理，火勢僅造成麗百代公司鐵捲門燻黑及展示櫃
    輕微燒燬，而未延燒至該棟建築物之主要部分，該棟建築物
    之效用既未喪失，則本案顯未生燒燬建築物之結果，核被告
    所為，係犯刑法第173 條第3 項、第1 項放火燒燬現有人所
    在之建築物未遂罪。又被告已著手於犯罪行為之實行而不遂
    ，為未遂犯，應依刑法第25條第2 項之規定，減輕其刑。又
    被告係因全勤獎金遭麗百代公司扣款之勞資爭議欲找該公司
    負責人戊○○處理，豈料在先前之電話中竟遭該公司負責人
    戊○○掛掉電話，此節業據證人戊○○證述在卷（本院卷第
    76頁），隨後被告從工廠下班後趕往公司，又見公司鐵捲門
    已關下，情緒不穩，致一時失控而罹重典，顯與一般放火燒
    燬現有人使用建築物罪之犯罪情節相較，實屬情輕而法重，
    其犯罪之情狀客觀上顯有堪予憫恕之處，本院認即令處以法
    定最低刑度，且慮及其犯行乃未遂而得以減輕其刑，卻猶嫌
    過重，爰依刑法第59條之規定，遞減輕其刑。
三、爰審酌被告係因全勤獎金遭麗百代公司扣款，及在電話中與
    該公司負責人戊○○發生口角爭執等細故，即恣意在該公司
    所在之建築物內以抹布沾浸汽油後以打火機點燃，丟下該公
    司鐵捲門，見落在該公司展示櫃之易燃物旁時，可預見該建
    築物可能因此延燒致發生燒燬之結果，仍置該棟建築物內之
    人性命、財產安全於不顧，所為誠屬不該，然念其前除於81
    年間因麻醉藥品管理條例案件本院81年度易字第8168號判處
    有期徒刑4 月確定，經易科罰金執行完畢外，並無其他前科
    素行，有臺灣高等法院被告前案紀錄表1 份在卷可按，素行
    尚可，且其於犯後詳述案發經過情形，態度尚佳，以及其犯
    罪之手段、所生危害非鉅，係因一時情緒失控、思慮欠周，
    方觸法亂紀，且幸未釀巨災等一切情狀，酌情量處如主文所
    示之刑。另查被告雖曾受前揭徒刑執行完畢，惟本件所犯行
    為並非在前揭徒刑執行完畢後5 年內再犯，有臺灣高等法院
    被告全國前案紀錄表在卷可按，其因思慮不周，致犯本罪，
    然犯後已坦承全部事實經過，尚知悔悟，信其經此追訴、審
    判後，當知警惕而無再犯之虞，是本院綜核上開各情後，認
    對其宣告之刑以暫不執行為適當，爰依刑法第74條第1 項第
    2 款規定，宣告緩刑5 年，以啟自新。又為使其於緩刑期間
    內，仍深知戒惕，避免緩刑之宣告遭撤銷，並避免有再次情
    緒失控致危及他人身家及公共安全之事件發生，併宣告其於
    緩刑期間內，應向檢察官指定之公益團體、地方自治團體或
    社區，提供200 小時之義務勞務，並依刑法第93條第1項 第
    2 款之規定，諭知其應於緩刑期間付保護管束，期能使被告
    於義務勞務過程及保護管束期間，確切明瞭其行為所造成之
    損害，並培養正確法治觀念。至於被告究應向何公益團體、
    地方自治團體或社區提供義務勞務，屬執行之問題，應由執
    行檢察官斟酌全案情節及各公益團體、地方自治團體或社區
    之需求，妥為指定，併予敘明。
據上論斷，應依刑事訴訟法第299 條第1 項前段，刑法第173 第
3 項、第1 項、第25條第2 項、第59條、第74條第1 項第2 款、
第2 項第5 款、第93條第1 項第2 款，判決如主文。
本案經檢察官乙○○到庭執行職務。
中    華    民    國    97    年    7     月     2    日
                  刑事第八庭  審判長法  官  李璧君
                                    法  官  陳振嘉
                                    法  官  曾仁勇
以上正本證明與原本無異。
如不服本判決應於收受本判決後10日內向本院提出上訴書狀，並
應敘述具體理由，如未敘述上訴理由者，應於上訴期間屆滿後20
日內補提理由書狀於本院（均須按他造當事人之人數附繕本）「
切勿逕送上級法院」。
中    華    民    國    97    年    7     月     2    日
                                    書記官  王治華
附錄本件論罪科刑法條：
《中華民國刑法第173條》
（放火或失火燒燬現住建築物及交通工具罪）
放火燒燬現供人使用之住宅或現有人所在之建築物、礦坑、火車
、電車或其他供水、陸、空公眾運輸之舟、車、航空機者，處無
期徒刑或7 年以上有期徒刑。
失火燒燬前項之物者，處 1 年以下有期徒刑、拘役或 5 百元以
下罰金。
第 1 項之未遂犯罰之。
預備犯第 1 項之罪者，處 1 年以下有期徒刑、拘役或 3 百元以
下罰金。


司法院資訊處製作；財團法人民間司法改革基金會備份。
